【裁判字號】    88,易,3188
【裁判日期】    890811
【裁判案由】    詐欺
【裁判全文】
臺灣板橋地方法院刑事判決                        八十八年度易字第三一八八號
    公  訴  人  臺灣板橋地方法院檢察署檢察官
    被      告  丙○○
右列被告因詐欺案件，經檢察官提起公訴（八十八年度偵緝字第七五號），本院判決
如左：
    主  文
丙○○連續意圖為自己不法之所有，以詐術使人將本人之物交付，處有期徒刑壹年伍
月。
    事  實
一、丙○○明知自己因被倒會及被朋友倒債，再加上多年來經營彤娜服飾店不善，資
    力已嚴重週轉不靈且陷於無支付能力狀態，仍基於意圖為自己不法所有之概括犯
    意，自民國八十七年二月間起至八十七年七月間止，向黛儂國際有限公司（下稱
    黛儂公司）、珀萱實業有限公司（下稱珀萱公司）、姮格企業有限公司（下稱姮
    格公司）、辛○○、丁○○等佯稱彤娜服飾店經營狀況良好，欲向渠等訂購服飾
    出售，並交付以其太太黃淑珍為發票人之支票以給付貨款，致使渠等陷於錯誤，
    而陸續出貨予丙○○（犯罪之時間、地點、被害人、貨款金額如附表所示，起訴
    書所載日期、金額有部分錯誤），詎料除渠等要求其先行給付之近期支票兌現外
    ，其餘發票日為八十七年七月底以後之支票均遭退票，丙○○並趁夜搬家逃匿無
    蹤，黛儂公司、珀萱公司、姮格公司、辛○○、丁○○等始知受騙。
二、案經黛儂公司、珀萱公司、姮格公司、辛○○、丁○○訴由台灣板橋地方法院檢
    察署檢察官偵查起訴。
    理  由
一、訊據被告丙○○矢口否認有右揭詐欺犯行，辯稱：其於八十七年一月間就向告訴
    人等訂購八十七年夏裝，而因八十六年冬裝須至季節結束，始能結算盈虧，故其
    於八十七年四月份始知冬裝虧損嚴重，再加上葉獻堂向其借票九十萬元，後葉獻
    堂經營之公司於八十六年十二月底倒閉，於八十七年三月又遭他人跳票，且因景
    氣不好，向告訴人等進的夏裝賣不出去，導致經濟週轉不靈等語。經查：
    (一)右揭犯罪事實，業據告訴人黛儂公司代表人乙○○、珀萱公司代表人己○○、
      姮格公司代表人庚○○、辛○○、丁○○於偵查及本院訊問時指訴綦詳。且被
      告係於八十七年二月間向姮格公司、黛儂公司訂購服飾，姮格公司、黛儂公司
      自八十七年三月間開始出貨予被告；被告係於八十七年四月底向辛○○訂購服
      飾，辛○○自八十七年五月一日陸續出貨予被告；被告自八十七年五月一、二
      日向丁○○訂購服飾，丁○○自八十七年五月十二日陸續出貨予被告，後被告
      均稱生意不錯，又追加進貨等情，亦據告訴人黛儂公司代表人乙○○、姮格公
      司代表人庚○○、辛○○、丁○○於本院訊問時陳述明確，並有告訴人黛儂公
      司客戶結帳對帳單、珀萱公司結帳對帳單、姮格公司應收帳款明細表及出貨單
      、估價單各一份及被告交付予告訴人等以給付貨款之支票及退票理由單附卷可
      稽。是被告所稱於八十七年一月間即向告訴人等進貨云云，並不可採。又被告
      既稱因景氣不好，八十七年夏裝賣不出去，則其為何再向告訴人等追加進貨？
      是告訴人等稱被告向其佯稱生意不錯，而追加進貨等語，應堪採信。
    (二)又被告自八十五年間起至八十七年七月間止，所經營服飾店之生意均不佳，沒
      有賺錢，都是虧損等情，業據證人即被告原先所僱之外務員戊○○證述在卷，
      被告亦坦承之前並無賺錢，並因車子、僱人等開銷，生意相當於虧損。再被告
      復自承葉獻堂向其借票九十萬元，於八十六年十二月底葉獻堂所經營之公司倒
      閉，其須負責此部份債務等情。復觀之被告所提寄予葉獻堂之存證信函一份之
      內容，葉獻堂並積欠被告會款，且有以葉獻堂為發票人、面額各為新台幣五萬
      元之支票十一張附卷可稽。而被告之支票帳戶雖未經公告為拒絕往來戶，然自
      八十七年二月二日起至八十七年五月十二日止，共有兩張面額二十五萬元之支
      票退票，十三張支票係事後始註銷退票紀錄，有台北市票據交換所八十七年九
      月二十四日（八七）北票字第六八０八號函一份在卷可參，足見被告自八十七
      年二月初起，其經濟業已週轉不靈，故部分所開出之支票屆期均無法兌現，須
      於發票日後設法籌錢以註銷退票紀錄。
    (三)再被告雖辯稱：其至八十七年四月間始知八十六年冬裝虧損嚴重云云。惟被告
      所經營之服飾店自八十五年間起均僅有虧損，沒有獲利，而於八十六年十二月
      底又遭葉獻堂倒會錢及票款，累計至八十七年二月初，被告經濟已週轉不靈等
      情，已如前述。且徵諸被告所提出其與黃淑珍於誠泰銀行之支票存款對帳單資
      料，被告與黃淑珍自八十七年二月間至八十七年七月間，雖共約有六百多萬元
      之支票兌現。然黃淑珍之支票帳戶自八十七年七月二十七日起至八十七年九月
      十四日止，亦有面額共一千一百六十六萬六百元之支票退票，此有上開台北縣
      票據交換所函可參。亦即被告將夏裝出售後，其獲利清償之前債務，仍有一千
      一百六十六萬六百元之債務無法清償，扣除被告所稱於八十七年三月間遭人跳
      票共一百零二萬二千元（有被告所提以張錦郎為發票人，面額共一百零二萬二
      千元之支票三張及存證信函一紙附卷可稽）、八十六年冬裝虧損三百萬元（見
      被告於八十九年四月二十八日本院訊問時所提出之信函一份）、證人戊○○所
      稱被告於八十七年五、六月間被二家店共倒帳一百多萬元，並不計算被告八十
      七年出售夏裝之獲利，則被告之前即已有約六百多萬元之債務未能清償，且被
      告自承之前經營服飾店均虧損，沒賺錢等情，是其亦無法以出售夏裝之方式獲
      取利潤，以清償之前約六百多萬元之債務，並償還告訴人等之貨款，亦即其於
      向告訴人等訂購服飾之初，即可知其已無法清償此部份之貨款；復參以被告於
      八十七年七月底支票到期前，即趁夜搬家逃匿無蹤等情，業據告訴人等於偵查
      中指訴綦詳，被告亦供承無訛，是其有詐欺之犯意及施用詐欺之行為，甚為明
      確。且詐欺取財罪於被告施用詐欺詐取財物時，即已成立，是被告雖供稱事後
      有將剩下服飾退還予告訴人等，並有退貨單等附卷可稽，仍無礙於詐欺犯行之
      成立。
    (四)綜上所述，被告所辯，顯不可採，本件事證明確，被告犯行堪予認定。
二、核被告所為，係犯刑法第三百三十九條第一項之詐欺取財罪。被告前開多次詐欺
    犯行，時間緊接，所犯係犯罪構成要件相同之罪，顯係基於概括犯意為之，應依
    連續犯之規定論以一罪，並加重其刑。爰審酌被告犯罪之動機、手段、所詐騙貨
    款之金額、事後有將部分服飾退回予告訴人等，及事後否認犯行，又未賠償告訴
    人等損失等一切情狀，量處如主文所示之刑。
三、公訴意旨另以被告明知無支付能力，於八十六年十一月底，以支票二張向告訴人
    甲○○借款五十萬元，認被告此部份犯行亦涉有詐欺取財罪嫌云云。訊據被告堅
    持否認有此部份犯行，辯稱：係葉獻堂向其借票，後未交付貨物，其要求甲○○
    讓其換票，甲○○不願意，其即未再處理等語。經查甲○○所持有發票人為被告
    、面額共五十萬元之支票二張，係葉獻堂於八十六年十一月底持之向其調現等情
    ，業據告訴人甲○○於偵查時指訴綦詳，是被告並無向告訴人施用詐術之行為，
    即難以詐欺罪相繩。此外，復查無其他積極證據足證被告有公訴人所指之此部份
    犯行，惟因公訴人認此部分與前揭有罪部分有連續犯之裁判上一罪關係，爰不另
    為無罪之諭知。
據上論斷，應依刑事訴訟法第二百九十九條第一項前段，刑法第五十六條、第三百三
十九條第一項，罰金罰鍰提高標準條例第一條前段，判決如主文。
本案經檢察官蔡顯鑫到庭執行職務
中      華      民國    八十九    年      八      月     十一     日
                                      臺灣板橋地方法院刑事第五庭
                                          法  官  李世華
右正本證明與原本無異。
如不服本判決，應於判決送達後十日內，向本院提出上訴狀。
                                          書記官  卓聖智
中      華      民      國    八十九    年      八      月     十九     日
附錄論罪科刑法條：
刑法第三百三十九條
意圖為自己或第三人不法之所有，以詐術使人將本人或第三人之物交付者，處五年以
下有期徒刑、拘役或科或併科一千元以下罰金。
以前項方法得財產上不法之利益或使第三人得之者亦同。
前二項之未遂犯罰之。
附表
┌──┬─────┬───────┬─────────┬─────────
│編號│犯罪時間  │被害人、地點  │詐得貨款金額      │交付之票據
├──┼─────┼───────┼─────────┼─────────
│一  │八十七年二│黛儂公司      │一百八十萬二千元  │交付黃淑珍為發票人
│    │月間至同年│（位於台北市太│                  │額共一百八十萬二千
│    │七月間    │原路一七九號二│                  │支票八張，其中面額
│    │（同年三月│樓）          │                  │十四萬二千元、二十
│    │開始出貨）│              │                  │元之支票有兌現
├──┼─────┼───────┼─────────┼─────────
│二  │八十七年二│姮格公司      │九十四萬八千元    │交付黃淑珍為發票人
│    │月間至同年│（位於台北縣三│                  │額共九十四萬八千元
│    │六月間止  │重市○○街三二│                  │票四張，其中一張發
│    │          │號一樓）      │                  │為八十七年五月三十
│    │          │              │                  │、面額十萬元之支票
├──┼─────┼───────┼─────────┼─────────
│三  │八十七年三│珀萱公司      │八十九萬七千元    │交付黃淑珍為發票人
│    │月至七月止│（位於台北市承│                  │額共八十九萬七千元
│    │          │德路三段七二號│                  │票三張（另有給付十
│    │          │四樓）        │                  │）
├──┼─────┼───────┼─────────┼─────────
│四  │八十七年四│辛○○        │一百一十五萬二千五│交付黃淑珍為發票人
│    │月底至同年│（於台北縣板橋│百元              │額共一百十五萬二千
│    │六月九日止│市○○路○段九│                  │元之支票四張
│    │（同年五月│五巷十二之一號│                  │
│    │一日開始出│二樓）        │                  │
│    │貨）      │              │                  │
├──┼─────┼───────┼─────────┼─────────
│五  │八十七年五│丁○○        │六十五萬四千八百七│交付黃淑珍為發票人
│    │月初至同年│（於臺北市和平│十元              │額六十五萬四千元之
│    │月二十六日│西路三段七十號│                  │一張
│    │止        │三樓）        │                  │
└──┴─────┴───────┴─────────┴─────────


司法院資訊處製作；財團法人民間司法改革基金會備份。
